臺灣高雄地方法院刑事判決　　　　　　　　　　　　　九十一年度訴字第一二號
　　公　訴　人　臺灣高雄地方法院檢察署檢察官
　　被　　　告　甲○○
　　選任辯護人　黃瑩
右列被告因殺人未遂案件，經檢察官提起公訴（九十年度偵字第六七０二號），本院
判決如左：
    主  文
本件公訴不受理。
    理  由
一、本件公訴意旨略以：被告甲○○於民國九十年三月十八日八時三十分許，在高雄
    港二港口北岸防波堤處，因釣魚細故與告訴人乙○○發生爭執，竟基於殺人之犯
    意，持空酒瓶擊打告訴人後腦處，致告訴人受有後頸枕部挫裂傷三乘０˙四公分
    併大量出血之傷害，並欲將告訴人推入海中，為告訴人抗拒始未落海，旋告訴人
    經送醫急救，始幸免於難。嗣經警循線於同日十一時許查獲，因認被告涉有刑法
    第二百七十一條第二項、第一項之殺人未遂罪嫌云云。
二、按犯罪事實應依證據認定之，無證據不得推定其犯罪事實，刑事訴訟法第一百五
    十四條定有明文；又告訴乃論之罪，告訴人於第一審辯論終結前，得撤回其告訴
    ；告訴經撤回者，法院應諭知不受理之判決，刑事訴訟法第二百三十八條第一項
    、第三百零三條第三款亦有明定。次按殺人與傷害之區別，應以有無殺意為斷，
    即行為人於下手時有無決意取被害人生命為準，至於被害人受傷處是否致命部位
    ，及傷痕多寡、輕重為何等，亦僅得供審判者心證之參考，究不能據為絕對之標
    準；行為人於行為當時，主觀上是否有殺人之故意，除應斟酌其使用之兇器種類
    、攻擊之部位、行為時之態度、表示外，尚應深入觀察行為人與被害人之關係、
    衝穾之起因、行為當時所受之剌激、下手力量之輕重，被害人受傷之情形及行為
    事後之態度等各項因素綜合予以研析，殊不能僅以口頭之詞語，遽認其必有殺人
    之犯意，最高法院二十年非字第一０四號、七十八年台上字第五二一六號著有判
    例可資參照。
三、本件公訴人認被告涉犯刑法第二百七十一條第二項、第一項之殺人未遂罪嫌，無
    非係以告訴人之指訴、證人呂志遠於警訊之證述、驗傷診斷書及照片，且被告所
    持之空酒瓶為利器，持之朝人體後頸枕部之要害擊打，足以致人於死，其乃持之
    朝告訴人後頸枕部擊打，以該空酒瓶之堅實，被告持之擊打告訴人，致該酒瓶破
    碎，足見其用力之猛，是其有殺人之犯意為主要論據。然訊據被告甲○○堅決否
    認有何殺人之犯意，辯稱：伊當時覺得告訴人釣品不好，所以伊很生氣並去後面
    撿了一支空瓶子，把它丟下海，因手滑不小心打到告訴人，係告訴人先推伊胸部
    ，伊自然反應用左手推告訴人的手臂，伊沒有推告訴人入海，伊無殺人故意等語
    。經查：
（一）被告持空酒瓶擊打告訴人後腦處，致告訴人受有後頸枕部挫裂傷（長三公分、
      寬０˙四公分）一事，業據告訴人供述紊詳，並有佛公醫院驗傷診斷書乙份可
      佐，另據證人吳志遠於警訊時證稱：「：：：突然甲○○拿一維士比空瓶敲擊
      乙○○後腦，並說『你講相小』（臺灣話）致乙○○血流滿身：：：」等語（
      見九十年三月十八日警訊筆錄），復據證人林俊雄即佛公醫院醫師證稱：「（
      本件有無可能因手滑，導致酒瓶打到被害人？）如果只是手滑，打到被害人只
      會造成瘀青，不會有如此的裂傷」等語（見九十一年四月十二日調查筆錄）。
      佐以酒瓶破裂之情形相當零碎，應係敲擊所及，此有現場照片二幀可稽，足徵
      被害人之傷勢應係被告持酒瓶故意敲擊所致，是被告辯稱係因手滑導致酒瓶擊
      中被害人後腦云云，自不足採。
（二）按持酒瓶敲打人頭部，是否有殺人之決意，應參酌當時情況、行為之動機，視
      其下手之情形及砍向之部位，與受傷之輕重等等，以為綜合之判斷，此迭經最
      高法院判例闡明。本件告訴人當日頭部所受之傷勢僅係長三公分、寬０˙四公
      分之挫裂傷，而此一傷勢深度不深且不會造成生命危險等情，業據證人林俊雄
      到庭證稱：「被害人的後枕部有裂傷，只有該處裂傷《長三公分、寬０˙四公
      分》，因為深度沒有很深，所以未在診斷書上寫明，因為傷口沒有很大，只有
      縫合二針：：：這樣的傷勢不致於致命」、「因為被害人傷及後腦，我們希望
      被害人住院觀察，主要是觀察被害人有無腦內出血或腦震盪的情況。因為這二
      種情況，可能危及生命：：：當日下午二點，被害人要求出院，因為這段期間
      ，被害人病況沒有變化，所以就讓他出院」、「本件依被害人的傷口深度判斷
      ，攻擊的人打的力量應該不是很大，就本件傷勢來看，絕對不會有生命危險，
      除非有併發腦出血才有生命危險。否則只是單純外傷」等語（見九十一年四月
      十日調查筆錄）紊詳，是依證人林俊雄之證詞，告訴人頭部僅係受有小撕裂傷
      ，並無導致生命危險之可能；雖告訴人有大量出血之情形，然此係因傷害到血
      管所致，且在醫生將血管縫合後，隨即控制病情，並未有其他併發情況，參以
      當日告訴人身體除前開裂傷外，並無其他傷害，足見被告於持酒瓶毆打告訴人
      頭部後，並無再連續毆打傷害告訴人之行為，此益徵被告當時僅係一時氣憤始
      持酒瓶刺傷告訴人，而非係基於殺人之故意。
（三）公訴人另指稱被告傷害告訴人後，並欲將告訴人推入海中，為告訴人抗拒始未
      落海，因認被告確有殺人之故意云云。雖據告訴人及證人吳志遠皆供稱被告有
      欲推告訴人入海之動作，告訴人於警訊時供稱：「（甲○○打傷你之後，又如
      何推你？）用雙手推我背部意欲推我入海，並有四、五秒之久」等語（見九十
      年三月十八日警訊筆錄），其於本院審理時自承：「：：：被打到後，我就往
      前趴下去跪著，手按著地面，被告就用雙手推我的背部，要把我往前推向海，
      我與海距離不到一公尺，被告推我時，我的頭已經伸在外面，旁邊的釣友（吳
      志遠）看到後，就阻止他。我轉回頭時，被告說，我為何不聽他的話，當時被
      告的手仍持著破碎的酒瓶：：：」等語（見本院九十一年一月三十一日調查筆
      錄），證人吳志遠於警訊時證稱：「：：：並又繼續推打乙○○欲推他入落海
      ：：：」等語（見九十年三月十八日警訊筆錄）。然依告訴人及證人吳志遠之
      供述，僅可證明被告有推告訴人之動作，至渠等稱被告有欲將告訴人推入海之
      意思云云，僅是二人主觀臆測之詞。佐以告訴人於警訊時供述：被告用雙手推
      伊背部意欲推伊入海等語，顯見被告當時力量應不強，否則告訴人應會強調被
      告係用力推之情狀。又告訴人於警訊時稱被告係以雙手推其背部，然其於本院
      審理時改稱被告當時手持破碎酒瓶，並質問何以不聽話等語，顯見被告應係為
      釣魚之事質問告訴人，非有殺害告訴人之意。衡情，告訴人當時頭部已受傷，
      倘被告確有欲殺害告訴人之意思，被告當可輕易推告訴人入海達成其目的，然
      被告並未為之，且被告當時僅質問告訴人為何不聽話，並未有口出要致告訴人
      於死之言語，足徵被告當時僅係因氣憤而推告訴人，並無殺人之犯意甚明。綜
      上，審酌當時情狀、被告之動機、下手部位及輕重等情，被告並無致告訴人於
      死之意甚明，其所辯並無殺人之故意等語，應堪採信。
四、本院審究被告並無殺害告訴人之犯意，其所為應係犯刑法第二百七十七條第一項
    之普通傷害罪，公訴人認被告所為係犯刑法第二百七十一條第二項殺人未遂罪嫌
    ，容有誤會。末按告訴乃論之罪，告訴人於第一審辯論終結前，得撤回其告訴；
    又告訴經撤回者，法院應諭知不受理之判決，刑事訴訟法第二百三十八條第一項
    ，及第三百零三條第三款分別定有明文。本件被告因傷害案件，經檢察官提起公
    訴，認被告係犯刑法第二百七十一條第二項之殺人未遂罪，惟如前所述，本院認
    被告所為應係犯同法第二百七十七條第一項之普通傷害罪，又該罪依同法第二百
    八十七條前段之規定，須告訴乃論，而告訴人乙○○於九十一年六月二十七日本
    院審理中明確表示不願追究、撤回告訴之意，此有本院九十一年六月二十七日審
    判筆錄可按，揆諸首揭法條、說明，爰逕諭知不受理之判決。
據上論斷，應依刑事訴訟法第三百零三條第三款，判決如主文。
中      華      民      國    九十一    年      七      月    十七      日
                                臺灣高雄地方法院刑事第七庭
                                    審判長法  官    黃蕙芳
                                          法  官    劉傑民
                    法  官    張茹棻
右正本證明與原本無異。
如不服本判決，應於判決送達後十日內，向本院提出上訴狀。
                                          書記官    李忠霖
中      華      民      國    九十一    年      七      月    十七      日
